【裁判字號】    95,交抗,116
【裁判日期】    950308
【裁判案由】    違反道路交通管理處罰條例
【裁判全文】
臺灣高等法院交通事件裁定             95年度交抗字第116號
抗  告  人  甲○○
即受處分人
上列抗告人因違反道路交通管理處罰條例案件，不服臺灣士林地
方法院，中華民國94年12月29日所為裁定（94年度交聲字第925
號），提起抗告，本院裁定如下：
    主  文
抗告駁回。
    理  由
一、本件係行政院退除役官兵輔導委員會台北市榮民服務處榮民
    計程車業服務中心台北市分中心（以下簡稱台北市榮車中心
    ）所有之六Ｃ－０六九號營業小客車，於民國（下同）九十
    三年九月三十日晚間九時四十四分許，在臺北市○○區○○
    路三段一四九巷路口（西向東）闖紅燈，經警於九十三年十
    月十三日逕行舉發車輛所有人台北市榮車中心，台北市榮車
    中心於九十三年十二月一日向台北市交通事件裁決所申請歸
    責於駕駛人即抗告人甲○○，台北市交通事件裁決所將全案
    移送交通部公路總局台北區監理所基隆監理站裁決，經基隆
    監理站依道路交通管理處罰條例第五十三條（原裁決書贅引
    「第一項」）裁處抗告人罰鍰新台幣二千七百元，並依同條
    例第六十三條第一項第三款記違規點數三點。抗告人則以：
    本件舉發日期已逾三個月期間，本件是由固定式測速照相機
    拍攝舉發，固定式測速照相機之設置無法源依據，及當日伊
    確實有闖紅燈事實，惟固定式測速照相機前方設有「前有超
    速照相」之警示標誌，並無「前有闖紅燈照相」之警示標誌
    ，此照相機僅能就超速違規行為照相舉發，不得逕就其他違
    規行為照相舉發等情，提起聲明異議。
二、原裁定以：抗告人之前揭違規事實，業據抗告人坦承在卷，
    並有舉發通知單及照片二張附卷可稽，堪以認定。按道路交
    通管理處罰條例第九十條規定，違反本條例之行為，自行為
    成立之日起；行為有連續或繼續之狀態者，自行為終了之日
    起，逾三個月不得舉發。本件違規日期為九十三年九月三十
    日，舉發日期為九十三年十月十三日，有臺北市政府警察局
    北市警交大字第ＡＩ0000000號舉發違反道路交通管
    理事件通知單影本可按，核其期間並未逾三個月，抗告人之
    認知顯係誤會。道路交通管理處罰條例第七條之二第一項第
    六款、第二項明訂：「汽車駕駛人之違規行為經以科學儀器
    取得證據資料者，當場不能或不宜攔截製單舉發者，得對汽
    車所有人逕行舉發處罰。」、「前項逕行舉發，應記明車輛
    牌照號碼、車型等可資辨明之資料，查明汽車所有人姓名或
    名稱、住址後，製單舉發處罰之。」。本件舉發之車主為台
    北市榮車中心，該中心再依據違反道路交通管理事件統一裁
    罰基準及處理細則第二十四條規定，辦理申請歸責於駕駛人
    （即抗告人），故原處分機關將抗告人列為受處分人並無違
    誤。駕駛人本應依交通管制之規定，謹慎駕車，以維行車安
    全、避免危險發生，並保障其他用路人之安全，故交通主管
    機關為加強交通管理，維護交通秩序，確保交通安全，除廣
    為宣導交通安全教育外，對違規之駕駛人、用路人並予以採
    證舉發處罰，以促使恪遵交通法令，而在設立照相裝置之前
    方併設有告示牌，揆其意旨，無非在促請駕駛人注意不得違
    規行駛，以免被採證處罰，則此顯係善意之提醒，非謂未設
    置告示牌者，不得照相處罰，況遍查交通管理法令，亦無「
    照相裝置前方未設有告示牌者，不得照相處罰」之相關規定
    。再者，若強令在照相裝置前方須設立告示牌預示，無異將
    使無心遵守交通規定之駕駛人，遇設有告示牌之處始刻意遵
    守規定，在未見設有告示牌時，反而恣意行駛，自無法達到
    訂立交通管制規定，以維行車秩序，保障行車安全之立法目
    的，抗告人主張本件處罰並非適法云云，委不足採等情，因
    而裁定駁回抗告人之聲明異議，經核並無不合，應予維持。
三、抗告意旨略以：設置科學儀器未經立法院同意，亦未送立法
    院審核、監督，係違法行為；依據警察勤務條例規定，法理
    上係警察執行勤務而配戴科學儀器，而固定式照相機並無警
    察執行勤務，違反法令；目前設置之固定式測速照相機之警
    告標誌之地點、方式、及警告語無統一規格，不符行政程序
    法原則；政府因財政不好，全國各地都涉有固定式測速照相
    機，原先就預設駕駛人會有違規情形，為何不設立明顯標語
    警告人民，亦違反行政程序法；固定式測速照相機之裝置必
    須合法，合憲，目前照相機前方五百公尺位置政府都放置訊
    號器乙個，再製造反測速雷達機賣給民間駕駛，自屬違法；
    測速照相機拍照舉證，警員製單舉發，到違規者手中已經過
    十五日以上，早已忘記違規情形，警察人員可以當場攔查而
    不攔查，也非合法程序等語。
四、惟查：(一)抗告人之前揭闖紅燈之違規事實，有現場採證照片
    二張附卷可稽（附於原審卷第六、七頁之間），並為抗告人
    坦承不諱，原處分機關因而予以裁罰，自無不合。(二)抗告人
    行為時之道路交通管理處罰條例第七條之二第一項第六款規
    定：「汽車駕駛人之違規行為經以科學儀器取得證據資料者
    ，當場不能或不宜攔截製單舉發者，得對汽車所有人逕行舉
    發處罰。」（九十四年十二月十八日修正公布之道路交通管
    理處罰條例第七條之二，將該款規定移列為第七款）；同條
    第二項明定：「前項逕行舉發，應記明車輛牌照號碼、車型
    等可資辨明之資料，查明汽車所有人姓名或名稱、住址後，
    製單舉發處罰之。」（修正後移列為第四項）。又「道路交
    通管理之稽查，違規紀錄，由交通勤務警察，或依法令執行
    交通稽查任務人員執行之。」，復為同條第七條第一項明定
    。此即為交通勤務警察設置科學儀器執行交通管理稽查勤務
    之法源依據。而道路交通管理處罰條例係經立法院決議，經
    總統公布之法律，正當性無庸置疑，此亦與依據警察法第三
    條制訂之警察勤務條例之規範目的不盡相同。抗告意旨指稱
    設置固定式測速照相機之科學儀器未經立法院同意，係違法
    行為，並違反警察勤務條例、行政程序法云云，顯屬誤會，
    要無可採。(二)抗告人違規行為後，道路交通管理處罰條例雖
    於九十四年十二月十八日修正公布，惟關於闖紅燈違規行為
    之處罰（原第五十三條，現修正為第五十三條第一項，另增
    列第二項）、及同條例第六十三條第一項第三款記違規點數
    之規定，均未變更，尚無比較輕重之問題。另修正後之該條
    例第七條之二第二項前段增列「前項第七款之科學儀器應採
    固定式，並定期於網站公布其設置地點。」規定，而本件設
    置於上開地點之感應式測速照相機即為固定式，並非流動式
    ，且前方設有警示標示，亦未違反修正後之現行規定，不足
    資為有利於抗告人之論據。(三)其餘抗告意旨所述各節，無非
    任憑己意，漫詞指摘原裁定不當，自均無可採。(四)綜上所述
    ，本件抗告為無理由，應予駁回。
五、據上論結，應依道路交通案件處理辦法第二十六條、刑事訴
    訟法第四百十二條，裁定如主文。
中    華    民    國    95    年    3     月    8     日
                  交通法庭審判長法  官  林堭儀
                                法  官  陳憲裕
                                法  官  宋  祺
以上正本證明與原本無異。
不得再抗告。
                                書記官  蔡慧娟
中    華    民    國    95    年    3     月    8     日


司法院資訊處製作；財團法人民間司法改革基金會備份。
